臺北高等行政法院判決　　　　　　　　　　　　　　　九十年度訴字第六六六四號
　　原　　　告　甲○○
　　被　　　告　臺灣高等法院
　　代　表　人　乙○○院長）.
右當事人間因律師法事件，原告不服司法院中華民國九十年十一月二十七日九十年訴
字第三號訴願決定，提起行政訴訟。本院判決如左：
　　主  文
原告之訴駁回。
訴訟費用由原告負擔。
　　事實及理由
一、按原告之訴，依其所訴之事實，在法律上顯無理由者，行政法院得不經言詞辯論
    ，逕以判決駁回之。行政訴訟法第一百零七條第三項定有明文。查訴為裁判權發
    動的本質上前提要件，所謂無訴即無裁判；對於訴之賦予實體的裁判，須原告之
    請求即訴之內容，有利用國家裁判制度解決之實際的價值與必要性始可；其請求
    具體的有依本案判決以實現之必要性及實效性時，該請求才有客體的訴之利益，
    否則「無利益即無訴權」。
二、本件原告主張其於民國（下同）九十年五月十七日向台灣高等法院聲請律師登錄
    ，執行律師職務，經該院於九十年八月六日以（九十）院賓文正字第一一三六八
    號函覆謂：原告聲請律師登錄，核與律師登錄規則第三條之規定相符，准於九十
    年八月三日在本院登錄，並列入名簿第三七九六號，惟依律師法第三十七條之一
    規定，貴律師於本院高雄分院九十年一月二十九日離職日起三年內，不得在本院
    執行律師職務；原告不服提起訴願，主張略以：原告係於八十七年五月十八日自
    台灣高等法院調派至台灣高等法院高雄分院任職，其後自該分院退休，並於九十
    年一月二十九日離職，嗣於九十年五月十七日向被告聲請登錄為執業律師，經被
    告同意登錄，但限制自九十年一月二十九日起三年內，不得在被告處執行律師業
    務，惟觀諸律師法第三十七條之一及銓敘部八十五年七月二十日（八五）台中法
    二字第一三三二四八三號解釋，該條所謂離職，應僅指退休（職）等離開原職，
    不再具有公務員身份而言，並不包括因職務調動而離開原機關之情形。且該法條
    所謂「其離職前三年內」規定之立法理由，係以迴避期間已足淡化其曾任職務機
    關間之關係，綜上，原處分機關限制原告自九十年一月二十九日起三年內，不得
    在原處分機關執行律師業務，顯然違反律師法第三十七條之一及憲法第十五條之
    規定云云。惟原告所提訴願，亦遭駁回；爰本於相同理由，提起本件訴訟，請求
    撤銷原處分及訴願決定云云；然查九十一年一月三十日公布施行律師法部分修正
    條文，修正第三十七條之一增列但書規定：「但其因停職、休職或調職等原因離
    開上開法院或檢察署已滿三年者，不在此限。是以台灣高等法院於九十一年二月
    六日以（九一）院田文正字第二○四二號函知原告謂：「貴律師前經本院於九十
    年八月六日（九十）院賓文正字第一一三六八號函准登錄，惟不得於九十年一月
    二十九日起三年內在本院執行律師職務之限制，因新修正律師法第三十七條之一
    增列但書之規定，應予取消。」等語；是以原處分之限制既經原處分機關取消，
    原告自得於登錄後在台灣高等法院執行律師職務，從而依原告所訴之事實，在法
    律上顯無訴之利益，亦即顯無理由；揆諸上開法條規定，爰不經言詞辯論，逕以
    判決駁回之。
據上論結，本件原告之訴為無理由，爰依行政訴訟法第九十八條第三項前段，判決如
主文。
中　　　華　　　民　　　國　　九十一　　年　　 十一 　　月　　　八　　　日
                        臺 北 高 等 行 政 法 院  第七庭
                                       審 判 長  法  官  鄭 小 康
                                                 法  官  林 金 本
                                                 法  官  黃 秋 鴻
右為正本係照原本作成。
如不服本判決，應於送達後二十日內，向本院提出上訴狀並表明上訴理由，如於本判
決宣示後送達前提起上訴者，應於判決送達後二十日內補提上訴理由書（須按他造人
數附繕本）。
中　　　華　　　民　　　國　　九十一　　年　　 十一 　　月　　 十一 　　日
　　　　　　　　　　　　　　　　　　　　         書記官　黃 瑞 芬
